【裁判字號】    89,訴,631
【裁判日期】    900628
【裁判案由】    違反著作權法等
【裁判全文】
臺灣屏東地方法院刑事判決                          八十九年度訴字第六三一號
    公  訴  人  臺灣屏東地方法院檢察署檢察官
    被      告  甲○○
右列被告因違反著作權法案件，經檢察官提起公訴（八十九年度偵字第六○二八號）
及移送併辦（九十年度偵字第九四八、九四九、二九九一號），本院判決如左：
     主  文
甲○○犯著作權法第九十四條之罪，處有期徒刑壹年拾月。扣案之光碟陸仟肆佰捌拾
玖片、卡匣壹佰伍拾參片及目錄拾伍冊均沒收。
     事  實
甲○○經營位於屏東縣屏東市○○路九一號之「藍天使GAME館」，從事電腦遊戲軟、
硬體暨相關週邊設備之販售業務，
(1)明知如附表一所示之商標，各為日商‧西雅企業股份有限公司（下稱西雅公司）、
  日商‧新力電腦娛樂股份有限公司（下稱新力公司）、日商‧思奎爾股份有限公司
  （下稱思奎爾公司）及日商‧任天堂股份有限公司（下稱任天堂公司）等，分別向
  前經濟部中央標準局（現改制為智慧財產局，下稱中央標準局）為註冊登記，指定
  使用於如附表一所示之商品，其所享有之商標專用權並均尚在專用期間，且各該公
  司所生產之電視遊樂器程式遊戲光碟片或卡匣在國際及國內市場行銷多年，品質著
  有信譽，為業界及消費大眾所共知。
(2)明知如附表二所示之遊戲軟體，分別為新力公司、日商‧可樂美股份有限公司（下
  稱可樂美公司）、思奎爾公司及任天堂公司享有著作權之電腦程式著作，非經上開
  擁有著作財產權公司之同意或授權，不得意圖營利而交付。
詎甲○○基於行使偽造準私文書、意圖營利（常業）及欺騙他人之概括犯意，除亦明
知不詳姓名綽號「阿平」之人所兜售之電腦遊戲光碟及卡匣，均為未經如附表二所示
之著作財產權人同意或授權而盜錄者，屬侵害著作權之物外，且知屬同一商品之各該
等非法電腦遊戲光碟或卡匣透過遊樂器之執行，會出現如附表一所示之各該商標圖樣
，而為相同使用；及各該「Lincensed By Sony Compter Entertainment Inc.」、「
PRODUCED BY OR UNDER LICENSE FROM SEGA ENTERPRISES,LTD.」等授權文字，其用
意對外足以表示該等遊戲軟體暨光碟片係新力公司、西雅公司所同意或授權生產之證
明，竟仍以每片光碟新臺幣（下同）六十五元之代價、每片卡匣二百五十元之代價予
以購入，並自民國八十九年九月十五日起，至同年十月二十日止，在其所經營之「藍
天使GAME館」，透過由顧客先觀覽目錄挑選遊戲軟體後，再行取物交付之方式，以每
片光碟八十元、每片卡匣三百元之價格出售予不特定人牟取不法利潤，且恃以之為生
，侵害各該公司之商標專用權、著作權（其中侵害日商‧卡波光股份有限公司著作權
部分，因未據合法告訴，不在本案認定侵害著作權事實範圍內，下同），並行使上開
私文書，足以生損害於新力公司及西雅公司。嗣於八十九年十月二十日六時二十分許
，為警在「藍天使GAME館」依法搜索，除查獲其所有之目錄十五冊外，並於停置在上
址現場之ＷＨ─三六○七號自用小客車內，查獲如附表二所示之盜版光碟計六千四百
八十九片及卡匣一百五十三片。
     理  由
一、訊據被告甲○○固坦承於前揭時、地經查獲販售扣案盜版光碟及卡匣之事實，惟
    否認罹有刑章，以其不知販賣盜版光碟及卡匣係犯罪置辯。
二、智慧財產權之保護，迭經政府廣為宣導，亦早為社會大眾所週知，被告既自陳開
    設「藍天使GAME館」，從事電腦遊戲軟、硬體暨相關週邊設備之販售業務，復坦
    承知悉其所販售者為非法盜錄者，則依其所營職業之智慮，竟委稱不知販賣盜版
    光碟及卡匣係犯罪云云，顯無可採。
三、就違反商標法部分：
（一）按
    (1)商標自註冊之日起，由註冊人取得商標專用權，商標法第二十一條第一項定有
      明文。而所謂商標之使用，依八十二年十二月二十二日修正公布前商標法第六
      條第一項之規定，係指將商標用於商品或其包裝或容器之上，行銷國內市場或
      外銷者而言；修正後之商標法第六條第一項則明定：「本法所稱商標之使用，
      係指為行銷之目的，將商標用於商品或其包裝、容器、標帖、說明書、價目表
      或其他類似物件上，而持有陳列或散布。」足見修正後之商標法第六十二條第
      一款規定之「於同一商品或類似商品，『使用』相同或近似於他人註冊商標之
      圖樣」，其所謂「使用」，倘將商品行銷於外者固屬之，另就未經授權之人，
      擅自於商品或包裝容器上，使用他人業經註冊之商標者，亦包括在內。而透過
      電磁作用，如以遊樂器、光碟機、電腦主機之操作為媒介，始於電視或電腦螢
      幕前出現商標圖樣者，其標示型態足使一般商品購買人認識其表彰商品之來源
      者，解釋上則應認屬於商標法第六條第一項之所稱「其他類似物件」之範疇。
    (2)商標法第六十三條之構成要件行為為「明知為前條商品（指使用相同或近似於
      他人註冊商標之圖樣之同一或類似商品）而販賣」，就其文義觀之，行為人只
      要明知其所販賣之商品，屬第六十二條第一款所定使用相同或近似於他人註冊
      商標之圖樣之同一或類似商品，或係第六十二條第二款之商品者，即為已足。
    (3)商標係商品來源之標示，其本質上之功能即在用以識別商品，且比較商標法第
      六十二條及第六十三條之規定，後者並未以意圖欺騙他人或使人誤認或混淆商
      品為要件，是行為人於行銷仿冒品時，主觀上是否具使消費者誤認之目的，本
      在所不問。故仿冒使用他人之商標於該商標所註冊使用之同一商品上，或進而
      販賣該等仿冒品，除有商標法第二十三條所定普通使用情形者外，當然屬商標
      專用權之侵害。
（二）查本案扣案如附表二之盜版光碟及卡匣，既係由綽號「阿平」之人販賣交付予
      被告，故該綽號「阿平」者具有「行銷」之目的，事屬當然，且該等光碟片及
      卡匣，其外包裝或說明書上，間或有如附表一所示之商標，且透過操作主機之
      電磁作用，於螢幕上亦均可出現各該商標（詳如附表一、二所示）等情，業據
      告訴代理人具狀陳明在卷，並有所附之鑑定報告書可稽。又如附表一所示之商
      標圖樣，係該附表之各該公司向中央標準局申請註冊取得商標專用權，指定使
      用於如附表所示之各該商品，且其所享有之商標專用權並均尚在專用期間，復
      有告訴代理人所提之各該商標註冊證在卷可考。揆諸前揭規定之意旨，本案查
      扣之光碟片及卡匣，其屬使用相同於他人註冊商標之圖樣之同一商品，迨無疑
      義。被告明知而販賣，自無解於商標法第六十三條之罪責。
四、就違反著作權法部分：
    按「明知為侵害著作權之物，而意圖營利而交付者，視為侵害著作權。」著作權
    法第八十七條第二款定有明文。本件所查扣如附表二所示之光碟及卡匣，其上所
    灌錄之遊戲軟體，分別為新力公司、可樂美公司、思奎爾公司及任天堂公司享有
    著作權之電腦程式著作，有告訴代理人所提之各該著作權證明文件可佐，被告明
    知各該光碟及卡匣之遊戲軟體，均乃未經著作財產權人之同意或授權而盜錄者，
    竟仍以低價販入，復以高價售出，其具營利之意圖，自堪認定。
五、就行使偽造準私文書部分：
    按以錄音、錄影或電磁記錄藉機器或電腦之處理所顯示之聲音、影像或符號，足
    以為表示其用意之證明者，依刑法第二百二十條第二項之規定，以文書論。本件
    扣案如附表二所示之光碟片透過操作主機之電磁作用，於螢幕上會出現「
    Lincensed By Sony Compter Entertainment Inc.」、「PRODUCED BY OR UNDER
    LICENSE FROM SEGA ENTERPRISES,LTD.」等授權文字，其用意對外足以表示該等
    遊戲軟體暨光碟片係新力公司、西雅公司所同意或授權生產之證明，有告訴代理
    人所提之播放影像照片可稽，被告據以販賣行使，構成行使偽造準私文書罪，並
    自足以生損害於新力公司及西雅公司。
六、刑法上所謂常業犯，指反覆以同種類行為為目的之社會活動之職業性犯罪而言，
    至於犯罪所得之多寡，是否恃此犯罪為唯一之謀生職業，則非所問，縱令兼有其
    他職業，仍無礙於該常業犯罪之成立（最高法院八十五年度台上字第五一○號判
    例參照）。查被告本身設店從事電腦遊戲軟、硬體暨相關週邊設備之販售業務，
    ，本件遭查獲之盜版光碟及卡匣數量龐大，總計達六千六百四十二片，參酌被告
    備置目錄十五冊供顧客選購，就其販賣之地點、數量及方式以觀，非單純偶為販
    售者可擬，足見被告有反覆販賣盜版光碟及卡匣之主觀意思與客觀行為，並以之
    為生活之資，應以常業犯論處。至公訴意旨因就被告犯罪事實之記載簡略，或有
    疏漏，與前揭所認定之事實不符之處，應以本院認定者為準。本件事證明確，犯
    行洵堪認定，應予依法論科。
七、核被告所為，係犯商標法第六十三條之販賣仿冒商標商品罪；著作權法第九十四
    條之以犯著作權法第九十三條第三款之罪（即以著作權法第八十七條第二款所定
    明知為侵害著作權之物，意圖營利而交付之方法，侵害他人著作權）為常業罪及
    刑法第二百十六條、第二百十條、第二百二十條第二項之行使偽造準私文書罪。
    被告先後多次販賣仿冒商標商品、行使偽造準私文書犯行，各均時間緊接，手段
    相同，且屬犯罪構成要件相同之罪，各均係基於概括犯意反覆為之而為連續犯，
    各均以一罪論並加重其刑。被告以同一販賣行為同時觸犯上開三罪名，及被告一
    行為同時侵害如附表所示之各該公司之法益，均有一行為觸犯數罪名之想像競合
    關係，應從一重依著作權法第九十四條之以犯著作權法第九十三條第三款之罪（
    即以著作權法第八十七條第二款所定明知為侵害著作權之物，意圖營利而交付之
    方法，侵害他人著作權）為常業罪處斷。公訴意旨認被告前揭違反著作權法部分
    ，係犯著作權法第九十三條第三款之罪，尚有未洽，惟其社會基本社會事實同一
    ，起訴法條應予變更。爰審酌被告之素行、犯罪動機、目的、手段、智識程度、
    販賣仿冒商標或侵害著作權之商品，影響真正商標權所表彰之品質及商譽，剽竊
    他人精心創作之成果，造成商標專用權人、著作權人之重大損失，除妨礙社會交
    易秩序外，且損害我國保護商標專用權及著作權之國際令譽，被告販賣仿冒商標
    、著作權商品數量、對商標專用權人、著作權人及消費者權益所生損害程度，本
    件查獲之盜版物數量龐大，且其犯後未賠償各該告訴人公司所受損害，態度不佳
    等一切情狀，量處如主文所示之刑，以資儆懲。
八、扣案如附表二所示之光碟六千四百八十九片及卡匣一百五十三片，俱屬商標法第
    六十二條第一款所定使用相同於他人註冊商標之圖樣之同一商品，而為被告所販
    賣者，不問屬於犯人與否，應依同法第六十四條宣告沒收。扣案之目錄十五冊，
    則為被告所有供犯罪所用之物，應依刑法第三十八條第一項第二款規定沒收。
九、至本件關於侵害日商‧卡波光股份有限公司著作權部分，未經合法告訴，然經起
    訴（如起訴書附表之記載），而迄未補正，因公訴意旨認屬同一案件，爰不另為
    不受理之諭知。
據上論斷，應依商標法第六十三條、第六十四條，著作權法第九十四條，刑法第十一
條前段、第三十八條第一項第二款、第五十五條、第五十六條、第二百十條、第二百
十六條，判決如主文。
中      華      民      國      九十      年     六     月    二十八    日
                                          法  官  蔡憲德
右正本證明與原本無異。
對於本判決如有不服應於收受送達後十日內向本院提出上訴書狀上訴於台灣高等法院
高雄分院並按他造當事人之人數附具繕本。
                                          書記官   林鴻仁
中      華      民      國      九十       年     六     月    二十八   日
附錄本案論罪科刑法條
著作權法第九十四條：
  以犯第九十一條、第九十二條或第九十三條之罪為常業者，處一年以上七年以下有
  期徒刑，得併科新台幣四十五萬元以下罰金。
商標法第六十三條：
  明知為前條商品而販賣、意圖販賣而陳列、輸出或輸入者，處一年以下有期徒刑、
  拘役或科或併科新臺幣五萬元以下罰金。
刑法第二百十條：
  偽造、變造私文書，足以生損害於公眾或他人者，處五年以下有期徒刑。
刑法第二百十六條：
  行使第二百十條至第二百十五條之文書者，依偽造、變造文書或登載不實事項或使
  登載不實事項之規定處斷。


司法院資訊處製作；財團法人民間司法改革基金會備份。
